臺灣高等法院臺中分院刑事判決　　　　 94年度上訴字第508號
上　訴　人
即　被　告　寅○○
　　　　　　庚○○
　　　　　　丁○○
上列上訴人因妨害自由等案件，不服臺灣臺中地方法院93年度訴
字第411號中華民國94年1月25日第一審判決（起訴案號：臺灣臺
中地方法院檢察署92年度偵字第4143號，併辦案號：同署93年度
偵字第8511號），提起上訴，本院判決如下：
    主 　　 文
原判決撤銷。
寅○○共同以強暴之非法方法，剝奪人之行動自由，處有期徒刑
參月，如易科罰金，以參佰元折算壹日。
丁○○共同以強暴之非法方法，剝奪人之行動自由，處有期徒刑
玖月。
庚○○共同連續以強暴之非法方法，剝奪人之行動自由，處有期
徒刑拾壹月。
    事　　　實
一、丁○○、庚○○二人均擔任「全成帳款處理公司」（設於臺
    中市○區○○路六九四號，又名聯盟帳款處理公司、國泰應
    收帳款處理公司、裕隆應收帳款處理公司，以下簡稱全成公
    司，實際負責人為廖國良，廖國良部分另由臺灣臺中地方法
    院檢察署檢察官提起公訴）催收組長。丁○○、庚○○等人
    共同基於脅迫使人行無義務之事、剝奪他人行動自由、傷害
    他人身體、以強暴公然侮辱他人之概括犯意，先由全成公司
    業務部人員對外向欲催討債務之債權人招攬生意後，再由廖
    國良將受託案件分派於丁○○、庚○○等催收組長負責催討
    債務，債務人如不順從，即以言詞恐嚇、潑油漆、放鞭炮、
    灑冥紙、暴力毆打等強暴或脅迫之行為，或以剝奪債務人之
    行動自由等方式，使債務人心生畏懼而償還債務。約定所收
    帳款，先與債權人五五分帳，再由各催收組長自行扣除外務
    員之底薪及所支出之款項後，餘款均交付廖國良，每月結算
    一次催收業績，視業績分配佣金及獎金。丁○○、庚○○二
    人先後以下述之不法方式催討債務：
(一)、全成公司受不知情之債權人黃淑芬委託，於民國（下同）
      九十一年三、四月間某日，由廖國良派遣庚○○夥同二名
      不詳年籍姓名之成年男子，共同基於脅迫使人行無義務之
      事之犯意聯絡，前往臺中縣豐原市○○路五一八號戊○○
      之工作地點，向戊○○催討債務，大聲脅迫稱「如不還錢
      ，就要押人」等語，並撒冥紙以加害自由、生命之事脅迫
      戊○○，使戊○○心生畏懼，因而先後交付金項鍊一條、
      手錶一支、新台幣（下同）二萬元，並與廖國良簽訂和解
      書，約定每月償還五千元，以此脅迫之方式，使戊○○行
      無義務之事。
(二)、寅○○因辛○○、杜玉燕夫妻積欠其一百三十五萬元債務
      ，屢經催討不果，乃圖以暴力方式索債，而於九十一年十
      二月二日委託全成公司處理。九十二年二月十五日上午十
      時許，寅○○又至臺中縣清水鎮○○路一五一之二號「興
      亞營造公司」向辛○○索討債務，因不同意辛○○所提清
      償方式，即電知全成公司，由廖國良派遣庚○○、丁○○
      夥同不詳姓名年籍成年男子三人到場協助索債，仍無結果
      ，雙方遂約至辛○○家商談，途中因辛○○家人不欲理會
      其債務，庚○○、丁○○、寅○○及該三名不詳姓名男子
      即共同基於脅迫使人行無義務之事之犯意聯絡，作勢要毆
      打辛○○，使辛○○心生畏懼而開車前往渠等所指定之臺
      中縣沙鹿鎮○○路三０二號「四季紅紅茶店」，庚○○、
      丁○○等人即共同以此脅迫之方式使辛○○行無義務之事
      ；同日十二時許，進入該店之二Ａ包廂後，庚○○等人即
      通知寅○○到場，寅○○、庚○○、丁○○及前述三名不
      詳姓名成年男子隨即共同基於剝奪辛○○自由之犯意，由
      庚○○、丁○○、寅○○三人輪番，或同時向辛○○逼討
      債務，並由不詳姓名男子二人在外把風，以此強暴之方法
      ，禁止辛○○離去而剝奪其行動自由。其間寅○○、庚○○、丁○○為迫使辛○○償債，並共同基於傷害辛○○身
      體及以強暴公然侮辱辛○○之犯意，由庚○○及丁○○先
      後將摻有檳榔汁之飲料潑灑辛○○身體，以強暴公然侮辱
      辛○○；庚○○另將現場椅子踢向辛○○，致辛○○左手
      肘受有約二×一公分之挫傷，辛○○迫於無奈乃簽發一百
      三十五萬元之本票一紙交付庚○○與丁○○，庚○○、丁○○、寅○○共同以此強暴脅迫之方式使辛○○行無義務
      之事；嗣庚○○又承續前開使人行無義務之事及傷害之概
      括犯意，為奪取辛○○之行動電話以向辛○○家人索債，
      而拳毆辛○○胸部，致辛○○前胸受有三×三公分之瘀傷
      ，然因辛○○極力反抗而不遂。嗣經辛○○家人報警於九
      十二年二月十五日下午六時三十分許在四季紅紅茶店查獲
      庚○○及丁○○，辛○○始行脫困。計剝奪辛○○行動自
      由長達六小時。
(三)、另於九十二年八月中旬某日下午五時許，丁○○、黃棟佳
      （另由臺灣臺中地方法院檢察署檢察官提起公訴）夥同十
      餘名不詳年籍姓名之成年男子，共同基於以強暴、脅迫使
      人行無義務之事之犯意聯絡，前往臺中市○區○○街一段
      二五七之三巷二號「福信營造有限公司」（下稱福信公司
      ），向丑○○表示欲催討積欠力諱營造公司工程款五十餘
      萬元，丑○○否認有積欠債務，丁○○等人聞言竟以強暴
      之方式毆打丑○○之頭部（未成傷），並脅迫稱：「若不
      還錢，不會讓你好過」等語，而以加害自由之事脅迫丑○○，旋揚長而去。並於九十二年九月二十日，承續前開脅
      迫犯意，再度前往福信公司窗戶上引燃鞭炮，並在福信公
      司門口潑灑紅色油漆，而以加害身體之事，脅迫丑○○，
      欲以強暴、脅迫之方式，使丑○○行無義務之事，然因丑
      ○○隨即向警方報案而未遂。
(四)、全成公司受陳聖智之委託，代為催討己○○積欠之款項，
      由庚○○夥同其他九名不詳年籍姓名之成年男子，共同基
      於剝奪己○○行動自由之犯意聯絡，於九十三年一月七日
      晚上七時許，前往臺中市○○街二二九號之一之己○○住
      處，強押己○○前往臺中市○○路之「稻香村茶坊」後，
      眾人包圍住己○○，不讓其離去，而以強暴之方式剝奪己○○之行動自由，庚○○並向己○○恫稱：「如果不簽本
      票，我就要毆打你，不然就去毆打你的家人」等語，而以
      加害身體之事，恐嚇己○○，使己○○心生畏懼而簽立面
      額五十萬元之本票，共同以強暴脅迫使辛○○行無義務之
      事，嗣於同日晚上十時許，庚○○始讓己○○離去，共計
      剝奪己○○之行動自由約三小時。
二、案經臺中縣警察局清水分局、臺中市警察局第二分局分別報
    請臺灣臺中地方法院檢察署檢察官偵查起訴及移送併辦。
    理　　  由
一、
(一)、上訴人即被告（以下簡稱被告）丁○○、庚○○部分：
      右揭犯罪事實，業據被告丁○○、庚○○於原審及本院審
      理中均坦承不諱，核與被害人戊○○、辛○○、丑○○、
      己○○等人分別於警詢、偵查時、被害人辛○○於本院準
      備程序中指訴之情節相符，且有黃淑芬之委託書、接案報
      告表、戊○○之支票、本票、陳聖智、寅○○之委託書、
      己○○之本票、支票、協議書等附卷可參，足見被告丁○○、庚○○之自白與事實相符，應堪採信。
(二)、被告寅○○部分：
      訊據被告寅○○固坦承有委託全成公司協助討債，然矢口
      否認涉有前開犯行，辯稱：全成公司是合法的討債公司，
      當時有約定要以合法的手段催討債務，案發當日上午伊有
      去辛○○公司討債，因未有結果遂轉往他處商談，當時伊
      駕車未跟上，後來伊接到電話，趕至紅茶店確認債務即離
      開，伊不知道庚○○等人有暴力討債之行為云云。惟查：
      (1)前開犯罪事實，業據被害人辛○○於偵查中證稱：「‧
      ‧‧，本說要回我家去談，但車子後來沒有開回我家，脅
      迫我與他們去臺中縣沙鹿鎮○○路三○二號四季紅紅茶店
      內，‧‧‧，是他們作勢要打我，我會怕才與他們去紅茶
      店」、「（抵達臺中縣沙鹿鎮○○路三○二號四季紅紅茶
      店二樓Ａ包廂時情形如何？）被告丁○○先拿卷宗夾打我
      左眼並用果汁潑我的臉，要我簽本票，說如我不簽要找我
      太太處理並要對我太太不利，我因害怕才簽本票，又開始
      向我要錢，我沒有辦法償還，丁○○又用果汁潑我，我用
      右手去擋，他們又拿我電話打回我家中，我還是沒有辦法
      清償，就耗在現場，後來丁○○又拿檳榔汁潑我頭部，我
      在簽本票之前，當時我不肯簽，庚○○用腳將一張椅子踢
      過來，我用左手去擋手就受傷了，後來庚○○及丁○○二
      人搶我電話看有誰可以打去要錢，我不同意，庚○○出手
      毆打我右胸之鎖骨下方，後來我三弟打電話進來，我告訴
      他我這裡之情形，我家人便打電話去報警」、「（你當時
      在包廂行動是否自由？）我想走他們不讓我出去，包廂外
      面也有被告他們之人把關」等語（見偵查卷第四八、四九
      頁），而證人即辛○○之母陳江玉和於偵查中則證稱：「
      上午十一點多我兒子打電話回來，說寅○○帶人去公司找
      他，他說要一起回家裡談事情，我等至下午二點多庚○○
      打電話給（我），說我兒子在臺中縣沙鹿鎮○○路三○二
      號四季紅紅茶店二樓Ａ包廂他那裡，已很可憐！問我說是
      否有房地產之所有權狀給他才可以向他老大交待，我說沒
      有，他就又說拿三十萬元給他，我反問他說是否我拿三十
      萬元你才願意放辛○○，他說他也沒有辦法，我說我也沒
      有錢。之前我等不到人回來，約下午三點多，丁○○到我
      家中叫我先生要籌三十萬元，否則要簽保證書，保證我兒
      子不能逃走，後來警方找到我兒子時，我有去看，當時辛○○之左手肘及胸口受傷，身上均是檳榔汁」等語（見偵
      查卷第五十、五一頁）；再證人即當日到場處理之警員陳
      昌扶於偵查中則具結證稱：「當時是陳江玉和報案，我們
      便到臺中縣沙鹿鎮○○路三○二號四季紅紅茶店二樓Ａ包
      廂處理，我們去到現場時包廂內只看到丁○○及辛○○，
      另外的人我也不知何人在外面，因那裡有很多客人，後來
      我請他們回去我們派出所談，寅○○及庚○○剛好上來，
      當時辛○○全身之衣服很濕且很髒，看起來很狼狽，我當
      時沒有仔細看辛○○身體是否有受傷，之後就將他們帶回
      派出所處理，‧‧‧‧」等語（見偵查卷第五十、五一頁
      ），渠等三人所述互核相符；佐以九十二年二月十五日十
      四時二十二分五秒及十四時五十四分五十八秒，確有由辛○○之0000000000號行動電話撥打至其住處0
      000000000號電話之紀錄，有中華電信行動電話
      雙向通聯紀錄在卷可按，而辛○○於事發時所穿襯衫經檢
      驗確存有被告庚○○唾液之斑跡，復有內政部警政署刑事
      警察局鑑驗書在卷可按；又辛○○左手肘受有約二×一公
      分之挫傷、前胸受有三×三公分之瘀傷，並有光田綜和醫
      院診斷證明書一紙附卷可稽，且被告丁○○、庚○○二人
      對前開犯行亦均坦承不諱，已如前述，是被害人辛○○確
      有被脅迫至臺中縣沙鹿鎮○○路三○二號四季紅紅茶店，
      且於該店二Ａ包廂內被剝奪行動自由、傷害及以摻有檳榔
      汁之飲料潑灑等情，堪以認定。(2)被害人辛○○於偵查中
      另指稱：「（你在台中縣沙鹿鎮○○路三○二號四季紅紅
      茶店二樓Ａ包廂當時有何人？）庚○○、丁○○、寅○○
      三人輪流進入包廂與我談，另有一不詳姓名之男子也進去
      包廂但又出去，另又有二名不詳姓名之男子在包廂外，‧
      ‧‧」等語（見偵查卷第四九頁），於本院準備程序中指
      稱：「當時被告他們先去我公司找我討債但沒有結果，後
      來因公司主管說不要在公司談，我跟他們說到我家談，所
      以我開自己的車他們有三人坐在我車上，我當時心理會害
      怕，我要彎到回家的路，他們不讓我彎過去，以他們的車
      攔住，我在公司樓下時打電話回家跟家人說要回家談，後
      來因為他們不願意去我家他們就臨時找地方，因為他們有
      好幾輛車子，我也不知道是何人找的。寅○○自己開車，
      我們上二樓後約十分鐘後他就上來了。第一次他們用果汁
      及檳榔汁潑我身上時，寅○○也在場，我們去一開始就確
      認債權了，第二次丁○○用卷宗夾及踢椅子撞我時，寅○○不在場了，寅○○剛進去確認債權時在裡面待比較久，
      後來他都是進進出出」等語（見本院卷第一○一頁）。而
      被告寅○○確有於當天上午十一時十八分、十一時二十四
      分出現在四季紅紅茶店，亦有監視錄影機拍攝之相片四張
      在卷可憑（見偵查卷第一○二、一○三頁）。參酌被告丁○○、庚○○二人於偵查中所供：當時去紅茶店路上，寅
      ○○均一路隨行，但半路跟丟了，後來渠等通知寅○○至
      紅茶店，之後寅○○就在那裡沒有再走，寅○○進進出出
      紅茶店，應該知道渠等之討債方式等語（見偵查卷第一一
      ○頁），是被告寅○○縱未親自對被害人為強暴、脅迫或
      恐嚇、傷害之行為，然其不僅對被告庚○○等人之討債方
      式知之甚明，且案發當天通知討債公司至被害人上班地點
      討債，並跟隨至四季紅紅茶店即討債現場確認債權，復於
      庚○○、丁○○暴力討債時進出現場，就被告寅○○前後
      參與之程度，其實難置身事外。被告庚○○、丁○○於本
      院改稱：寅○○不知渠等討債方式云云，被告寅○○辯稱
      ：伊不知道庚○○等人有暴力討債之行為云云，應係事後
      迴護及卸責之詞，均不足採信。
(三)、綜上所述，本件事證明確，被告三人前開犯行，均堪以認
      定。
二、按刑法第三百零二條之妨害自由罪，原包括私禁及以其他非
    法方法剝奪人之行動自由而言，所謂非法方法，當包括強暴
    脅迫等情事在內，自屬包含於妨害行動自由之同一意念之中
    ，縱其所為，合於刑法第三百零五條恐嚇危害安全之情形，
    仍應視為剝奪行動自由之部分行為，非低度之恐嚇危害安全
    罪，為高度之剝奪行動自由罪所吸收（最高法院七十四年臺
    上字第三四○四號判例意旨參照）；復按刑法第三百零二條
    第一項、第三百零四條第一項及第三百零五條之罪，均係以
    人之自由為其保護之法益。而刑法第三百零二條第一項之罪
    所稱之非法方法，已包括強暴、脅迫或恐嚇等一切不法手段
    在內。因之，如以非法方法剝奪他人行動自由行為繼續中，
    再對被害人施加恐嚇，或以恐嚇之手段迫使被害人行無義務
    之事；則其恐嚇之行為，仍屬於非法方法剝奪行動自由之部
    分行為，應僅論以刑法第三百零二條第一項之罪，無另成立
    同法第三百零四條或第三百零五條之罪之餘地（最高法院八
    十九年度臺上字第七八○號裁判意旨參照）；再按刑法第三
    百零五條之恐嚇危害安全罪，係指單純以將來加害生命、身
    體、自由、名譽、財產之事，恐嚇他人致生危害於安全者而
    言，如對於他人之生命、身體等，以現實之強暴、脅迫手段
    加以危害要挾，使人行無義務之事或妨害人行使權利，即應
    構成刑法第三百零四條之強制罪，縱有恐嚇行為，亦僅屬犯
    強制罪之手段，無更論以恐嚇危害安全罪之餘地（最高法院
    七十二年度台上字第五六一八號、八十四年度台非字第一九
    四號、九十三年度台上字第三三○九號裁判意旨參照）。
三、核被告丁○○、庚○○、寅○○三人就事實欄一之（二）所
    為，均係犯刑法第三百零四條第一項之強制罪（即尚未剝奪
    辛○○行動自由前之強制部分）、第二百七十七條第一項之
    傷害罪、第三百零二條第一項之以其他非法方法剝奪人之行
    動自由罪、第三百零九條第二項以強暴公然侮辱罪；被告丁○○就事實欄一之（三）所為，係犯刑法第三百零四條第二
    項之強制未遂罪；被告庚○○就事實欄一之（一）所為，係
    犯刑法第三百零四條第一項之強制罪，就事實欄一之（四）
    所為，係犯刑法第三百零二條第一項以其他非法方法剝奪人
    之行動自由罪。被告丁○○、庚○○、寅○○三人於事實欄
    一之（二）剝奪辛○○行動自由過程所為及被告庚○○於事
    實欄一之（四）剝奪己○○行動自由過程所為，雖另有強暴
    、脅迫及恐嚇等不法手段，然均已包含於刑法第三百零二條
    第一項所稱之非法方法中，均無另成立同法第三百零四條或
    第三百零五條之罪之餘地；被告庚○○、丁○○二人分別於
    事實欄一之（一）、（三）所為，雖均有恐嚇行為，然僅屬
    犯強制罪之手段，均無更論以恐嚇危害安全罪之餘地，均附
    此敘明，被告丁○○就事實欄一之（三）該部分犯行，雖已
    著手於強暴、脅迫之行為，然因被害人丑○○逕向警方報案
    ，而未能使丑○○為償還債務等無義務之事，其犯罪尚屬未
    遂。被告庚○○先後二次以非法方法剝奪人行動自由之犯行
    ，時間密接、犯罪構成要件相同，顯係基於概括犯意反覆為
    之，應依連續犯之規定論以一罪，並加重其刑。公訴人就被
    告丁○○、庚○○二人，雖僅就事實欄一之 (二）該部分犯
    行提起公訴，惟被告丁○○、庚○○其餘犯行，分別與起訴
    事實有連續犯及牽連犯之裁判上一罪關係，為起訴效力所及
    ，本院自應併予審理。又按行為人參與構成要件行為之實施
    ，並不以參與構成犯罪事實之全部或始終參與為必要，即使
    僅參與構成犯罪事實之一部分，或僅參與某一階段之行為，
    亦足以成立共同正犯；故共同實施犯罪行為之人，在合同意
    思範圍以內，各自分擔犯罪行為之一部，相互利用他人之行
    為，以達其犯罪之目的者，即應對於全部所發生之結果，共
    同負責（最高法院二十八年度上字第三一一○號判例意旨參
    照）；且共同正犯之意思聯絡，原不以數人間直接發生者為
    限，即有間接之聯絡者，亦包括在內，如甲分別邀約乙、丙
    犯罪，雖乙、丙間彼此並無直接之聯絡，亦無礙於其為共同
    正犯之成立（最高法院七十七年度臺上字第二一三五號判例
    意旨參照）。本件被告丁○○、庚○○、寅○○三人就事實
    欄一之（二）所示傷害及以強暴公然侮辱犯行互有犯意之聯
    絡及行為之分擔，另就事實欄一之（二）所示強制犯行及妨
    害自由犯行，與廖國良及不詳姓名年籍成年男子三人互有犯
    意之聯絡及行為之分擔，被告丁○○另就事實欄一之（三）
    所示犯行，與廖國良、黃棟佳及十餘名不詳年籍姓名之成年
    男子間互有犯意之聯絡及行為之分擔；被告庚○○另就事實
    欄一之（一）所示犯行，與廖國良及二名不詳年籍姓名之成
    年男子，就事實欄一之（四）所示犯行，與廖國良及其他九
    名不詳年籍姓名之成年男子互有犯意之聯絡及行為之分擔，
    均為共同正犯。又被告丁○○所犯刑法第二百七十七條第一
    項傷害罪、第三百零二條第一項以其他非法方法剝奪人之行
    動自由罪、第三百零九條第二項以強暴公然侮辱罪、第三百
    零四條第二項強制未遂罪四罪間；被告庚○○所犯刑法第二
    百七十七條第一項傷害罪、第三百零二條第一項以其他非法
    方法剝奪人之行動自由罪、第三百零九條第二項以強暴公然
    侮辱罪、第三百零四條第一項強制罪四罪間；被告寅○○所
    犯刑法第二百七十七條第一項傷害罪、第三百零二條第一項
    以其他非法方法剝奪人之行動自由罪、第三百零九條第二項
    以強暴公然侮辱罪、第三百零四條第一項強制罪四罪間，均
    有方法、目的之牽連關係，為牽連犯，均應依刑法第五十五
    條規定從一重之以其他非法方法剝奪人之行動自由罪論處。
    原審對被告論罪科刑固非無見，惟(1)被告庚○○、丁○○於
    本院審理中與被害人辛○○達成和解，有和解書二紙附卷可
    稽，原審未及審酌，容有未洽。(2)原判決僅以被害人辛○○
    一人於偵查中指稱：寅○○曾說因伊妻在支票上有背書，要
    找伊妻處理，並要對伊妻不利，伊因害怕才簽本票云云，遽
    認被告寅○○此部分亦成立強制罪，亦有違誤（詳後述）。
    被告三人上訴意旨指摘原判決不當，固不足取，惟原判決既
    有上開可議之處，即屬無可維持，應予撤銷改判。爰審酌被
    告等人，僅因辛○○等債務人積欠債務，不循正當民事途徑
    解決債務問題，竟圖憑藉私力，夥同數人以強暴或脅迫乃至
    剝奪行動自由之方式，令債務人屈服，進而清償欠債，其蔑
    視法治，對社會造成錯誤示範，且危害社會秩序甚鉅，更對
    被害人之身心造成不小傷害，惡性非輕，然犯後被告庚○○
    、寅○○已尋求被害人戊○○、丑○○、己○○等人之原諒
    ，並書立和解書，有和解書五紙在卷可佐，暨被告寅○○本
    身為債權人，一時失慮致涉本案，惡性較輕等一切情狀，分
    別量處如主文第二項所示之刑，並就被告寅○○部分諭知易
    科罰金之折算標準。至扣案之紅色調和漆一桶、油漆用水桶
    、漏斗及水瓢一組、電擊棒三支及鞭炮一盒等物，既無證據
    證明係被告等供本案犯罪所用之物，且上開物品均非被告等
    所有之物，業據被告三人陳明在卷，爰均不為沒收之宣告，
    併此敘明。
四、公訴意旨另以：寅○○復以將對辛○○之妻不利之詞相加，
    使辛○○心生畏懼，迫於無奈始簽發一百三十五萬元本票一
    紙，而以強暴脅迫使辛○○行無義務之事等情。訊據被告寅
    ○○堅決否認上開犯行，辯稱：伊未出言脅迫辛○○等語。
    經查被害人辛○○固於偵查中指稱：「（何人說如不簽本票
    要去找你太太處理且對你太太不利？）寅○○，他說支票我
    太太有背書，如我不簽本票就找我太太處理，到時我太太會
    很不利，庚○○及丁○○沒有說（話）只是在旁幫腔」等語
    （見偵查卷第五十頁）；然其於同日偵查中另指稱：「‧‧
    ‧被告丁○○先拿卷宗夾打我左眼並用果汁潑我的臉，要我
    簽本票，說如我不簽要找我太太處理並要對我太太不利，我
    因害怕才簽本票」等語（見偵查卷第四九頁）；其於警詢時
    則指稱：「‧‧‧我被現場一名阿國（經指認為庚○○）之
    人強逼簽一張面額一百三十五萬元的本票，‧‧‧他威脅揚
    言要對我太太杜玉燕不利，我才不得已簽下本票」等語（見
    偵查卷第十九頁），足見被害人辛○○就此部分前後之指訴
    明顯不一，是否可信，已致令人懷疑。佐以被告丁○○於本
    院審理中亦供稱：寅○○未講述前開話語，益徵被告寅○○
    此部分之辯解，堪以採信。況依被害人辛○○所言，被告寅
    ○○當時係謂支票其妻有背書，如其不簽本票將找其妻處理
    ，屆時其妻會很不利等語，倘被告寅○○所持有之支票，被
    害人辛○○之妻確為背書人，被告本即得找被害人之妻處理
    ，對被害人之妻亦確屬不利，究不能因此即認被告寅○○此
    部分所言有何不法。此外，復查無其他證據足以證明被告寅
    ○○確有為此行為，本應為無罪之諭知，然公訴人認此部分
    與已成立之妨害自由罪具有實質上一罪之關係（妨害自由過
    程中之部分行為），爰就此部分不另為無罪之諭知，併予敘
    明。
五、併辦意旨另以（臺灣臺中地方法院檢察署94年度偵字第3118
　　號）：
(一)、全成公司受何榮耀之委託，代為催討甲○○所積欠之債務
      ，由張志偉、朱敏誠、劉永鑫於九十二年十二月二十五日
      上午十一時許，帶同一名不詳年籍姓名之成年男子，共同
      前往甲○○位於臺北市○○路○段四七巷十一之三號之住
      處，向甲○○催討債務，於甲○○以電話聯絡其妻壬○○
      返家後，向其二人恫稱：「如不處理，你的日子會很難過
      」等語，而以加害身體、自由之事恐嚇甲○○、壬○○，
      使甲○○、壬○○因而心生畏懼，遂任由張志偉取走甲○○皮包中之現金五千元，並依張志偉指示，分別以日盛銀
      行信用卡及萬泰銀行現金卡預借二萬五千元及二萬元交予
      張志偉；甲○○夫婦並應張志偉之要求，在劉永鑫陪同監
      視下，前往台新銀行西湖分行辦理現金卡，並將現金卡交
      付張志偉以抵償債務。張志偉又於九十三年一月八日，脅
      迫甲○○匯款一萬元至台新銀行00000000000
      000號帳戶內。甲○○及壬○○又於九十三年二月十二
      日及十三日，由被告庚○○陪同，分別前往臺中市富邦銀
      行、桃園市日盛銀行辦理信用貸款，扣除代償及代辦費用
      後剩餘十九萬元，均為張志偉取走，而多次以脅迫使甲○○、壬○○二人行無義務之事。
(二)、金正昌電器有限公司委託全成公司代為追討乙○○積欠之
      債務，因乙○○設籍於友人癸○○位於臺中市○○區○○
      里○○○鄰○○○路八號之托兒所內，並將其小孩托育於
      該托兒所，被告庚○○遂指揮林椗淐、張志偉、趙俊華及
      吳育陞，夥同其他七名不詳年籍姓名之成年男子，先於九
      十三年三月二十六日，前往上址之托兒所內，向癸○○恫
      稱：「如不將乙○○交出，要將托兒所內小孩帶走」等語
      。並於九十三年四月十二日上午十時許，在托兒所門口丟
      擲黃色漆彈，而以加害自由、身體之事恐嚇癸○○，使癸○○心生畏懼，以迫使乙○○出面。朱敏誠、庚○○及林
      椗淐並自九十三年三月底起，至九十三年四月十五日止，
      多次以電話向乙○○恐嚇「你的小孩在哪裡，我們都知道
      ，若不還錢，會對你小孩不利，人在外面都會有意外，叫
      你的小孩上下學要注意」等語，被告庚○○及黃棟佳並於
      九十三年四月十五日前往乙○○位於臺中市○○區○○里
      ○○○路二○七號十六樓之二之住處撞門，以加害生命、
      身體之事恐嚇乙○○，使乙○○心生畏懼。嗣於九十三年
      六月十五日，林椗淐復夥同趙俊華及鮑伯華等人，在臺中
      市○區○○路「阿六茶坊」內，向乙○○恫稱「要清償該
      筆債務，否則要對你家人小孩不利、「小孩上課地點我們
      都知道」等語，再度以加害生命、身體之事恐嚇乙○○使
      乙○○心生畏懼而簽立協議書，並陸續償還款項，而以此
      脅迫之方式使乙○○行無義務之事。
(三)、九十三年三月底，債務人子○○依照全成公司要求前往臺
      中市○○路附近之泡沫紅茶店商談還款事宜，被告庚○○
      與趙俊華、黃棟佳、張志偉、洪榮炳、蘇奎元、陳啟生、
      林世偉、鮑伯華等人隨即限制子○○之行動自由，不讓子
      ○○自由離去，而共同限制子○○之行動自由達五個小時
      。因認被告庚○○另涉有刑法第三百零二條第一項、第三
      百零四條、第三百零五條等罪嫌。
六、按犯罪事實應依證據認定之，無證據不得認定犯罪事實。又
    不能證明被告犯罪者，應諭知無罪之判決，刑事訴訟法第一
    百五十四條第二項、第三百零一條第一項分別定有明文。又
    認定不利於被告之事實，須依積極證據，苟積極證據不足為
    被告事實之認定時，即應為有利於被告之認定，更不必有何
    有利之證據。另按事實之認定，應憑證據，如未能發現相當
    證據，或證據不足以證明，自不能以推測或擬制之方法，以
    為裁判基礎；又認定犯罪事實，所憑之證據，雖不以直接證
    據為限，間接證據亦包括在內，然無論直接或間接證據，其
    為訴訟上之證明，須於通常一般之人均不致於有所懷疑，而
    得確信其為真實之程度者，始得據之為有罪之認定，倘其證
    明尚未達到此一程度，而有合理性懷疑之存在時，即無從為
    有罪之認定。復按告訴人之告訴，係以使被告受刑事追訴為
    目的，其指訴是否與事實相符，仍應調查其他證據，以資審
    認，必被害人所述被害情形，無瑕疵可擊，且就其他方面調
    查，又與事實相符，始足據為有罪判決之基礎，最高法院三
    十年上字第八一六號判例、四十年台上字第八六號判例、三
    十年上字第一八三一號判例、七十六年台上字第四九八六號
    判例及八十一年度台上字第三五三九號裁判分別著有明文可
    資參照。又刑事訴訟法第一百六十一條已於九十一年二月八
    日修正公布，其第一項規定：檢察官就被告犯罪事實，應負
    舉證責任，並指出證明之方法。因此，檢察官對於起訴之犯
    罪事實，應負提出證據及說服之實質舉證責任。倘其所提出
    之證據，不足為被告有罪之積極證明，或其指出證明之方法
    ，無從說服法院以形成被告有罪之心證，基於無罪推定之原
    則，自應為被告無罪判決之諭知（最高法院九十二年台上字
    第一二八號判例參照）。併辦意旨認被告庚○○涉犯前開犯
    行，無非以被害人甲○○、壬○○、癸○○、乙○○及子○○之指訴為其論據。訊據被告庚○○堅決否認涉有前開併辦
    部分之犯行，辯稱：廖國良除了將案件分給其等催收組長外
    ，有時亦會直接將案件分給其他外務，前開併辦部分案件，
    伊均未參與等語，原審辯護意旨並爭執被害人甲○○、壬○○、癸○○、乙○○及子○○等人於警詢中證詞之證據能力
    。經查：
(一)、證據能力爭執部分：按被告以外之人於審判外之言詞或書
      面陳述，除法律有規定者外，不得作為證據。又被告以外
      之人於審判中有傳喚不到之情形，其於檢察事務官、司法
      警察官或司法警察調查中所為之陳述，經證明具有可信之
      特別情況，且為證明犯罪事實之存否所必要者，得為證據
      ；證人、鑑定人依法應具結而未具結者，其證言或鑑定意
      見，不得作為證據，刑事訴訟法第一百五十九條第一項、
      第一百五十九條之三第三款、第一百五十八條之三分別定
      有明文。次按被害人、檢舉人或目擊證人指認犯罪嫌疑人
      ，應依下列要領為之：應為非一對一指之成列指認（選
      擇式指認）。指認前應由指認人先陳述犯罪嫌疑人特徵
      。被指認之人在外形上不得有重大差異。指認前不得
      有任何可能暗示、誘導之安排出現。指認前必須告知指
      認人，犯罪嫌疑人並不一定存在於被指認人之中。實施
      指認，應於偵訊室或適當處所為之。實施指認應拍攝被
      指認人照片，並製作紀錄存証。實施照片指認，不得以
      單一相片提供指認，並避免提供老舊選時照片指認，亦有
      警察機關實施指認犯罪嫌疑人程序要領可參。查本件被害
      人甲○○、壬○○、廖雅惠、乙○○及子○○等人經原審
      多次傳喚，被害人甲○○且經本院屢次傳喚，均未到庭，
      而公訴人就被害人甲○○、壬○○、廖雅惠、乙○○及子
      ○○等人於警詢中所為之陳述，始終未能證明有何可信之
      特別情況，況上開被害人於警詢中均未經具結，且指認前
      亦未先陳述犯罪嫌疑人有何特徵，是上開證人於警詢中之
      證詞，尚難認為有證據能力，核先敘明。
(二)、同案被告張志偉、朱敏誠、劉永鑫三人於九十二年十二月
      二十五日上午十一時許，帶同一名不詳年籍姓名之成年男
      子，共同前往甲○○位於臺北市○○路○段四七巷十一之
      三號之住處，向甲○○催討債務部分，公訴人並未提出任
      何證據足資證明被告庚○○與其等四人有何犯意之聯絡及
      行為之分擔，自難就此部分認被告庚○○亦應負共犯之責
      。再併辦意旨雖又認：甲○○及壬○○又於九十三年二月
      十二日及十三日，由庚○○陪同，分別前往臺中市富邦銀
      行、桃園市日盛銀行辦理信用貸款，扣除代償及代辦費用
      後剩餘十九萬元，均為張志偉取走。然查甲○○於偵查中
      證稱：「（提示刑事局指認犯罪嫌疑人紀錄表）是否有當
      天向你討債之人？）有，編號三十號二月間有坐在我的車
      子後面，押著我去內湖的台新銀行辦現金卡。編號十六號
      是阿偉是當天扶著我脖子的人、十九號（即被告庚○○）
      是三月間押著我去桃園日盛辦貸款」、「（他們是如何押
      你？）四人來，一個人坐我的車子，其他三個人自己開一
      台車跟在後面，他們沒有控制我行動，只是一直跟著我」
      等語，壬○○於偵查中則證稱：「（你有無被全成討債公
      司討債過？）有，甲○○是我先生，在今年一月底，他們
      有四人來我家，問我事情要如何解決，我說我配合你們，
      我用現金卡提了五萬元給他們，他們就回去。在今年二月
      份，他們要我們向桃園日盛（二月十四日）及台中的富邦
      （二月十二日）貸款，貸款時我及我先生一起去，及他們
      有四人，其中一位叫阿偉及阿成」、「（他們有無恐嚇你
      們？）沒有」、「（你們去貸款時，他們有無控制你們的
      行動？）沒有，他們只在外面看」、「（提示刑事局指認
      犯罪嫌疑人紀錄表是否有當天向你討債之人？）有，編號
      十六號是阿偉，三十號是坐在我們車上與我們一起去貸款
      」等語，則被害人壬○○並未提及被告庚○○有一同前往
      臺中市富邦銀行、桃園市日盛銀行辦理信用貸款情事，況
      被害人甲○○於偵查中固稱：被告庚○○於三月間押伊至
      桃園日盛辦貸款，然甲○○另陳稱：「（他們是如何押你
      ？）四人來，一個人坐我的車子，其他三個人自己開一台
      車跟在後面，他們沒有控制我行動，只是一直跟著我」等
      語，是縱認被告庚○○三月間確有一同前往，渠等既未控
      制伊行動自由，能否因此推論被告庚○○涉犯本罪；況被
      害人甲○○所稱：被告庚○○於三月間「押」伊去桃園日
      盛辦貸款，其真意究竟係指何方式，亦未據甲○○具體陳
      明，公訴人復未舉證證明，自不能僅單憑其偵查中所稱「
      押」字一詞之文義解釋，遽認被告庚○○犯有刑法第三百
      零四條之強制罪。
(三)、被害人乙○○於偵查中證稱：「（是何人向你討債？）他
      自稱是陳建仁，綽號熊貓。另一位綽號叫阿華，另一位不
      知名字。我最近有去警察局指認」、「（『提示照片』是
      否有向你討債的人？）林椗淐（是自稱熊貓之人）、趙俊
      華就是阿華、鮑伯華是簽協議書在場之人、張志偉第一次
      討債時有去」、「（是何人出言恐嚇？）林椗淐、阿偉、
      趙俊華」等語，被害人癸○○於偵查中則證稱：「（『提
      示照片』是否有向你討債的人？）吳育陞、趙俊華、張志
      偉，這三位講話不會很不禮貌。熊貓每次來都戴墨鏡我無
      法認出來，熊貓有恐嚇」等語，而被害人乙○○、癸○○
      於九十四年三月七日檢察官偵訊時，被害人乙○○亦明確
      證稱：林椗渴（淐）、趙俊華、鮑伯華三人，但無法確認
      編號十九（指庚○○）之人；被害人癸○○則明確證稱：
      編號十九（指庚○○）之人沒有出現過（以上均見臺灣臺
      中地方法院檢察署九十四年度偵字第三一一八號卷第二十
      頁）。則證人乙○○、癸○○二人於偵查中既已翔實指出
      當初向渠等恐嚇之人，然均未提及被告庚○○有何恐嚇犯
      行，是此部分亦難認被告庚○○確有刑法第三百零五條之
      恐嚇犯行。
(四)、證人子○○於偵查中亦未到庭說明，僅於警詢時證稱：伊
      朋友於九十三年三月底左右，被約至漢口路的泡沫紅茶店
      ，被十幾位全成應收帳款男子限制行動自由達五個鐘頭等
      語（此部分並無證據能力，已如前述），則本件真正被害
      之人是否存在？究為何人？均屬未明，是此部分亦無從認
      定被告庚○○另涉有刑法第三百零二條第一項之妨害自由
      犯行。
七、綜上所述，被告庚○○上開辯解堪以採信，復查無其他積極
    證據足資認定被告庚○○有何前開併辦意旨（一）至（四）
    所指之犯行，是前開移送併辦部分，既與被告庚○○本案起
    訴部分無裁判上一罪關係，即非本案起訴之效力所及，本院
    自不得併為審理判決，自應退回檢察官另為適法之處理。
據上論斷，應依刑事訴訟法第三百六十九條第一項前段、第三百
六十四條、第二百九十九條第一項前段，刑法第二十八條、第五
十六條、第二百七十七條第一項、第三百零二條第一項、第三百
零四條第一項、第二項、第三百零九條第二項、第五十五條、第
四十一條第一項前段，罰金罰鍰提高標準條例第一條前段、第二
條，判決如主文。
本案經檢察官丙○○到庭執行職務。
中　　華　　民　　國　　94　　年　　9 　　月　　28　　日
              刑事第十庭  審判長法　官　林　照　明
              　　　　　　　　　法　官　吳　重　政
                                法　官　唐　光　義
上列正本證明與原本無異。
如不服本判決應於收受送達後十日內向本院提出上訴書狀，其未
敘述上訴之理由者並得於提起上訴後十日內向本院補提理由書（
均須按他造當事人之人數附繕本）。
　　　　　　　　　　　　　　　　書記官　王　麗　珍
中　　華　　民　　國　　94　　年　　10　　月　　7 　　日
　　　　　　　　　　　　　　　　　　　　　　　　　　　Ｒ
